【裁判字號】    98,裁,2044
【裁判日期】    980820
【裁判案由】    聲請停止執行
【裁判全文】
最  高  行  政  法  院  裁  定
                                      98年度裁字第2044號
抗  告  人  甲○○
相  對  人  教育部
代  表  人  乙○○
上列抗告人因與相對人間聲請停止執行事件，對於中華民國98年
4月20日臺北高等行政法院98年度停字第27號裁定，提起抗告，
本院裁定如下︰
    主  文
抗告駁回。
抗告訴訟費用由抗告人負擔。
    理  由
一、按抗告法院認抗告為不合法或無理由者，應為駁回抗告之裁
    定。
二、本件原裁定以：按行政訴訟起訴前，如原處分或決定之執行
    將發生難於回復之損害，且有急迫情事。當事人固得依行政
    訴訟法第116條第3項前段規定聲請裁定停止執行，但在提起
    訴願後，訴願決定前，受處分人既得依訴願法第93條第2項
    規定向訴願機關申請停止執行，且行政法院係審查行政處分
    違法性之最終機關，必須其情況緊急，非即時由行政法院予
    以處理，則難以救濟，否則尚難認受處分人得逕向行政法院
    聲請停止執行，如受處分人已向訴願機關聲請停止執行，復
    向行政法院聲請，應認欠缺權利保護之必要，而駁回其聲請
    。查本件抗告人對行政處分不服，業於98年4月7日向教育部
    提起訴願，並同時向教育部申請停止原行政處分之執行，有
    抗告人訴願書在卷可稽，抗告人復未舉證證明究有如何未由
    行政法院處理即難以救濟之緊急情事，而有逕向行政法院聲
    請之必要，揆諸前開規定及說明，其逕向原審法院聲請停止
    執行，即於法不合，應予駁回。
三、抗告意旨略謂：抗告人雖向訴願機關教育部申請停止原行政
    處分之執行，業遭教育部以98年4月8日台訴字第0980055978
    號函否准在案，是抗告人僅得依行政訴訟法第116條第3項規
    定請求行政法院救濟以保障權益，顯係情況緊急，非即時由
    行政法院予以處理難以救濟。若依原裁定意旨，則行政訴訟
    法第116條第3項規定顯無適用之餘地，形同具文，且縱依訴
    願法第93條第2項規定受處分人得向訴願機關或原處分機關
    申請停止執行，但行政機關對於自己做成之行政處分應無同
    意停止執行之可能，故行政法院依行政訴訟法第116條第3項
    規定於此情形，以行政法院客觀公正第三者角色才能作正確
    合理判斷。另本件行政處分之合法性顯有疑義，抗告人已依
    法提起訴願，且依本院95年度裁字第2380號裁定，行政訴訟
    法第116條第3項並無如同條第2項有抗告人之訴在法律上顯
    無理由之規定，應更重視難於回復之損害構成要件之保全急
    迫性，本件確實有急迫情事而有保全急迫性，原裁定顯有違
    誤。
四、本院按：
(一)「原處分或決定之執行，除法律另有規定外，不因提起行政訴
  訟而停止。」、「於行政訴訟起訴前，如原處分或決定之執行
  將發生難於回復之損害，且有急迫情事者，行政法院亦得依受
  處分人或訴願人之聲請，裁定停止執行。但於公益有重大影響
  者，不在此限。」行政訴訟法第116條第1項、第3項分別定有
  明文。是以得提起停止執行者，係以行政處分（或訴願決定）
  為限。
(二)再按專科以上學校教師資格審定辦法第37條第3項第1款規定：
  「教師資格經審定後，送審人有第1項各款情形之一（按：本
  件應係以同條第1項第3款：『著作、作品、展演及技術報告有
  抄襲、剽竊或其他舞弊情事』之情形），並經審議確定者，依
  下列方式處理：一、其原經審定合格發給教師證書者，應撤銷
  該等級起之教師資格及追繳其教師證書，並依第1項所定期間
  ，為不受理其教師資格審定申請之處分。」另同條項第5項雖
  規定：「經本部依第39條規定授權自行審查教師資格之學校，
  送審人於送審中或其教師資格經審定後，發現有第1項各款情
  事之一者，應準用第1項至第3項規定處理後，將審議程序及處
  置結果，報本部備查。」是以依司法院釋字第462號解釋關於
  教師升等之解釋文及理由書意旨，關於大學、院、校依專科以
  上學校教師資格審定辦法第37條第3項第1款規定所為「撤銷該
  等級起之教師資格及追繳其教師證書，並依第1項所定期間，
  為不受理其教師資格審定申請之處分」，乃各大學校、院、系
  (所）及專科學校教師評審委員會關於教師資格之審議，係屬
  法律授權範圍內為公權力之行使，其對教師之資格等身分上之
  權益有重大影響，為各該大學、院、校所為之行政處分。至於
  教育部依同條項第5項規定之備查，依本院98年7月份第1次庭
  長法官聯席會議關於教師解聘、停聘、不續聘所為決議文最後
  一段意旨，自不應以教育部之備查函為行政處分，對教育部就
  同一事件之備查進行行政救濟，以致訴訟救濟途逕紛歧，玆生
  困擾，而與程序經濟有違。
(三)查本件抗告人所提之停止執行標的有2：一為國立海洋大學98
  年3月20日海人字第0980003089號函，因業經教育部訴願決定
  撤銷在案，經抗告人撤回聲請，已脫離本件抗告案繫屬，先此
  敘明。另一即為本件教育部98年3月5日台學審字第0980034914
  號函，經核本件教育部函係教育部依專科以上學校教師資格審
  定辦法第37條第5項規定，對於國立海洋大學教評會依同條項
  第3項第1款規定所為「撤銷抗告人助理教授資格及追繳其教師
  證書，並自決議日即98年2月23日起5年內，為不受理其教師資
  格審定申請」之行政處分之備查，依上開說明，該備查函非為
  行政處分，自不得以之為停止執行之程序標的，抗告人對本件
  備查函為停止執行之聲請，自屬不合，原裁定予以駁回，理由
  雖有不同，結論並無二致，本件抗告論旨，指摘原裁定違誤，
  求予廢棄，難認有理由，應予駁回。
五、據上論結，本件抗告為無理由。依行政訴訟法第104條、民
    事訴訟法第95條、第78條，裁定如主文。
中    華    民    國    98    年    8     月    20    日
                    最高行政法院第四庭
                        審判長法官  劉  鑫  楨
                              法官  黃  本  仁
                              法官  黃  淑  玲
                              法官  劉  介  中
                              法官  曹  瑞  卿
以  上  正  本  證  明  與  原  本  無  異
中    華    民    國    98    年    8     月    21    日
                              書記官  張  雅  琴


司法院資訊處製作；財團法人民間司法改革基金會備份。
